臺灣苗栗地方法院刑事判決　　　　　　 99年度交易字第209號
公　訴　人　臺灣苗栗地方法院檢察署檢察官
被　　　告　陳春桃
選任辯護人　洪嘉鴻律師
　　　　　　鄭晃奇律師
上列被告因過失致重傷害案件，經檢察官提起公訴（99年度偵字
第4345號），被告於準備程序中就被訴事實為有罪之陳述，本院
於聽取當事人之意見後，依簡式審判程序審理，本院判決如下：
    主  文
陳春桃因過失傷害人致重傷，處有期徒刑陸月，如易科罰金，以
新臺幣壹仟元折算壹日。
    犯罪事實
一、陳春桃於民國98年9 月26日晚上6 時47分許，駕駛車牌號碼
    8358-RZ 號自用小客車，自苗栗縣竹南鎮○○路99號前「萬
    里達加油站」之出口處（台13甲線3 公里400 公尺處南向附
    近）欲左轉駛往全天路北向車道時，原應注意起駛前應顯示
    方向燈，且應注意前後左右有無障礙或車輛行人，並應讓行
    進中之車輛行人優先通行，而依當時天候晴、夜間無照明、
    柏油路面乾燥無缺陷、無障礙物、視距良好等情狀，又無不
    能注意之情事，竟疏未注意及此，貿然自加油站出口駛入車
    道，致騎乘車牌號碼573-DMS 號重型機車行駛於全天路由北
    往南方向內側車道之呂國聖措手不及而發生撞擊，呂國聖因
    而受有臉部及鼻部多處撕裂傷、左上眼皮、眉毛、前額處皮
    膚壞死缺損之傷害，及左眼創傷併眼球破裂之重傷害。陳春
    桃在有偵查犯罪職權之公務員或機關尚未查知其車禍之過失
    傷害致重傷之犯罪事實前，停留現場並主動向前往處理之員
    警表示其為肇事人並自首接受裁判而查獲。
二、案經呂國聖訴由苗栗縣警察局竹南分局報請臺灣苗栗地方法
    院檢察署檢察官偵查起訴。
    理  由
壹、程序及證據能力部分：
一、按除被告所犯為死刑、無期徒刑、最輕本刑為3 年以上有期
    徒刑之罪或高等法院管轄第1 審案件者外，於前條第1 項程
    序進行中，被告先就被訴事實為有罪之陳述時，審判長得告
    知被告簡式審判程序之旨，並聽取當事人、代理人、辯護人
    及輔佐人之意見後，裁定進行簡式審判程序；除簡式審判程
    序及簡易程序案件外，第1 審應行合議審判，刑事訴訟法第
    273 條之1 第1 項、第284 條之1 分別定有明文。本件被告
    陳春桃所涉係死刑、無期徒刑、最輕本刑為3 年以上有期徒
    刑之罪或高等法院管轄第1 審案件以外之罪，並於本院行準
    備程序時就被訴事實為有罪之陳述，本院依前揭規定，由受
    命法官獨任行簡式審判程序，先予敘明。
二、按被告以外之人於審判外之陳述，雖不符刑事訴訟法第159
    條之1 至第159 條之4 規定，而經當事人於審判程序同意作
    為證據，法院審酌該言詞陳述或書面陳述作成時之情況，認
    為適當者，亦得為證據，刑事訴訟法第159 條之5 第1 項定
    有明文。查被告及辯護人於言詞辯論終結前，對於卷附各傳
    聞證據之證據能力，均同意有證據能力（見本院卷第42頁背
    面至43頁）。本院審酌上開言詞陳述及書面陳述作成時之情
    況，認無顯不適當之情形，且採納上開證據方法，尚無礙於
    被告於程序上之彈劾詰問權利，而認卷附各傳聞證據合於刑
    事訴訟法第159 條之5 第1 項規定，因而均具證據能力，合
    先敘明。
貳、實體部分
一、上開犯罪事實，業據被告於警詢、偵查中及本院審理時坦承
    不諱（見他字卷第16、17、20、21、56頁，本院卷第40頁、
    第42頁背面），核與告訴人呂國聖於警詢、偵查中指訴之情
    節大致相符（見他字卷第24、25、56頁），並有道路交通事
    故現場圖（見他字卷第第28、29頁）、道路交通事故調查報
    告表(一)、(二)（見他字卷第30、31頁）、現場照片32張（見他
    字卷第32-47 頁）在卷可參。又告訴人呂國聖因本件交通事
    故，經於98年9 月26日送往長庚醫療財團法人林口長庚紀念
    醫院急診治療施行臉部傷口縫合及左眼摘除手術、清創手術
    、植皮手術等，受有臉部及鼻部多處撕裂傷（傷口成共約25
    公分）、左上眼皮、眉毛、前額處皮膚壞死缺損及左眼創傷
    併眼球破裂之重傷害，亦有長庚醫療財團法人林口長庚紀念
    醫院診斷證明書1 份在卷可稽（見他字卷第27頁），是此部
    分之事實，堪予認定。
二、按行車前應注意，車輛起駛前應顯示方向燈，注意前後左右
    有無障礙或車輛行人，並應讓行進中之車輛行人優先通行，
    道路交通安全規則第89條第1 項第6 款定有明文。按汽車駕
    駛人起駛前，應讓行進中之車輛、行人優先通行者，道路交
    通管理處罰條例第45條第10款亦有明定。被告係合法考領有
    駕駛執照之人，除為被告所自承（見他字卷第21頁），亦有
    卷附道路交通事故調查報告表(二)之記載在卷可稽，是其對於
    應遵守上開規定自應知之甚稔，且依卷附道路交通事故調查
    報告表所載，本件肇事當時係天候晴、夜間無照明、柏油路
    面乾燥無缺陷、無障礙物、視距良好等情狀，被告並無不能
    注意之情事，詎仍疏未注意上開規定，未讓車道上行進中由
    告訴人所駕駛之機車先行，貿然駛出加油站口，因而撞及告
    訴人，致釀本件車禍，致告訴人受有犯罪事實欄所示之重傷
    害，足徵被告之駕車行為確有過失無疑。本件經送請臺灣省
    桃竹苗區車輛行車事故鑑定委員會鑑定結果，認被告駕駛上
    開車輛，由路邊加油站出口駛入車道，未讓車道上行進中之
    車輛先行，為肇事主因，告訴人呂國聖駕駛重機車，措手不
    及，無肇事因素等情，有該委員會99年7 月12日竹苗鑑9903
    40第0995302156號函附鑑定意見書附卷可參（見他字卷第60
    至63頁），本件復經本院送請臺灣省車輛行車事故覆議鑑定
    委員會覆議結果，表示照竹苗區車鑑會之鑑定意見，亦有該
    委員會99年12月31日覆議字第0996205136號函1 份在卷可考
    （見本院卷第32頁），均與本院前揭認定被告駕車有過失乙
    節核屬相當。故被告之過失行為與告訴人之重傷害結果間，
    顯然具有相當因果關係。綜上所述，本案事證已臻明確，被
    告犯行，洵堪認定，應依法論科。
三、至辯護人略稱鑑定意見與現場圖有出入，告訴人亦有過失乙
    節。觀之道路交通事故現場圖，告訴人之機車撞擊後斜停於
    外側車道接近內側車道附近，刮地痕位於內側車道，刮地痕
    起點到機車中央之距離為2.4 公尺，可見告訴人之機車當時
    係行駛於內側車道，尚無疑義；又本件現場為中央分向限制
    線雙向4 車道路段，內側車道無劃設禁行機車之標誌或標線
    ，有現場照片在卷可證（見他字卷第39頁），上情復均為前
    開鑑定意見所肯認（見他字卷第61、62頁），因此，前開鑑
    定意見與現場圖之內容並無出入，從而，該路段內側車道既
    未禁行機車，則告訴人之機車縱有行駛於內側車道，尚難遽
    謂為違法，亦不得率爾認定與本件車禍事故發生有因果關係
    ；再者，依前開現場圖所示，被告之車輛撞擊後亦停止於內
    外側車道之間，左側車頭距離中央分向限制線約2 公尺，左
    側車尾距離中央分向限制線則為5.3 公尺，佐以現場照片（
    見他字卷第39頁），被告之車輛所停止位置距離加油站出口
    處甚近，且該車為自小客車，車身長度與路寬相近，亦即，
    被告之車輛即使緩慢行駛，然只要不及數秒之時間，即行駛
    抵達內外側車道中央，而使行進中之車輛無法及時預防；再
    佐以當時天色已晚，告訴人機車所發出之車燈光線理應明亮
    ，被告不至於無從發現；況且，被告於本院審理時亦自承當
    時沒有看到，很累等語（見本院卷第44頁背面），可見被告
    駕車在加油站出口之際，因未注意到告訴人之機車正在行進
    中，即貿然駛出加油站，告訴人措手不及，兩車因而發生撞
    擊，堪認被告於本件車禍確有過失無疑。從而本件尚不得僅
    憑告訴人機車行駛車道、或告訴人有無煞車等因素，即推論
    告訴人當時亦有過失，故辯護意旨所指，尚難認定屬實，附
    此敘明。
四、核被告所為，係犯刑法第284 條第1 項後段過失傷害人致重
    傷罪。被告於肇事後，在有偵查犯罪職權之公務員或機關尚
    未查知其車禍之過失傷害犯罪事實前，停留現場並主動向前
    往處理之員警表示其為肇事人並自首接受裁判，此有苗栗縣
    警察局竹南分局道路交通事故肇事人自首情形紀錄表1 紙在
    卷足憑（見他字卷第50-1頁），爰依刑法第62條前段規定減
    輕其刑。爰審酌被告未有任何前科紀錄，有臺灣高等法院被
    告前案紀錄表1 份在卷可稽，素行尚稱良好，且其尚在就學
    ，有學生證影本1 紙附卷為憑（見本院卷第48頁），其因一
    時疏忽，致告訴人呂國聖受有前揭重傷害，並摘除左眼，致
    其身心受創甚大，兼衡被告之生活狀況、智識程度、肇事因
    素、過失程度及告訴人所受傷勢嚴重，然雙方均值步入社會
    之青年時期，且被告犯後坦承犯行，並已支付告訴人新臺幣
    45萬元，已據告訴人於偵查中陳明在卷（見他字卷第56頁）
    ，被告亦表示願再賠償約300 萬元之金額（300 萬元+ 已給
    付之45萬元，共計345 萬元，有調解紀錄表1 份附卷足憑，
    見本院卷第26頁），惟遭告訴人拒絕，致雙方就其餘金額迄
    未能達成和解等一切情狀，量處如主文所示之刑，併諭知易
    科罰金之折算標準。
據上論斷，應依刑事訴訟法第273 條之1 、第299 條第1 項前段
，刑法第284 條第1 項後段、第62條前段、第41條第1 項前段，
刑法施行法第1 條之1 第1 項、第2 項前段，判決如主文。
本案經檢察官黃明正到庭執行職務。
中    華    民    國   100    年    2     月    9     日
                  刑事第一庭  法  官  林 卉 聆
以上正本證明與原本無異。
如不服本判決應於收受判決後10日內向本院提出上訴書狀，並應
應敘述具體理由。其未敘述上訴理由者，應於上訴期間屆滿後20
日內向本院補提理由書(均須按他造當事人之人數附繕本)「切勿
逕送上級法院」。
                              書記官  楊 慧 萍
中    華    民    國   100    年    2     月    9     日
附記本件論罪法條全文：
中華民國刑法第284條
（過失傷害罪）
因過失傷害人者，處 6 月以下有期徒刑、拘役或 5 百元以下罰
金，致重傷者，處 1 年以下有期徒刑、拘役或 5 百元以下罰金
。
從事業務之人，因業務上之過失傷害人者，處 1 年以下有期徒
刑、拘役或 1 千元以下罰金，致重傷者，處 3 年以下有期徒刑
、拘役或 2 千元以下罰金。